【裁判字號】    99,司繼,340
【裁判日期】    990326
【裁判案由】    拋棄繼承
【裁判全文】
臺灣臺南地方法院民事裁定             99年度司繼字第340號
聲  明  人  甲○○
上聲明人聲明拋棄繼承事件，本院裁定如下：
    主  文
聲明駁回。
聲明程序費用新臺幣壹仟元由聲明人負擔。
    理  由
一、按繼承人得拋棄其繼承權。前項拋棄，應於知悉其得繼承之
    時起2個月內，以書面向法院為之。上為民國74年6月3日修
    正之民法第1174條規定，該條規定於97年1月2日修正，將上
    開2個月之拋棄繼承權期限延長至3個月。又按，繼承在民法
    繼承編施行前開始者，除本施行法有特別規定外，不適用民
    法繼承編之規定；其在修正前開始者，除本施行法有特別規
    定外，亦不適用修正後之規定。民法繼承編施行法第1條定
    有明文。本件被繼承人乙○○於89年8月8日死亡，應適用74
    年6月3日修定之規定，先予敘明。
二、本件聲明狀意旨略以：聲明人甲○○為被繼承人乙○○之孫
    女，被繼承人乙○○於民國89年8月8日死亡，聲明人願拋棄
    其繼承權，爰檢具相關文件，向法院提出聲明，請准予備查
    等語。
三、經查，本件聲明人甲○○為被繼承人乙○○孫女，而被繼承
    人乙○○業於89年8月8日死亡一節，有聲請人提出戶籍謄本
    除戶謄本、繼承系統表為據，足堪採信。復查，經本院依職
    權查詢本院受理被繼承人乙○○拋棄繼承之前案，查有受理
    95年度繼字第33號唐韻淳對被繼承人乙○○拋棄繼承案件，
    有本院索引卡附卷為憑。本院旋即調閱95年度繼字第33號卷
    宗，查其卷內附有唐韻淳通知本件聲明人甲○○拋棄繼承事
    項之信封影本乙件，送達地址為臺北市大安區○○○路○段
    270 巷30號3樓。經本院通知聲明人到庭接受訊問，有關於
    聲明人何時知悉被繼承人死亡一事，聲明人答：「我在98年
    12月多才知道被繼承人去世，我已經跟被繼承人很久沒有聯
    絡，我是在98年12月2日之後才去派出所領取98年度抗字第1
    號拍賣抵押物的文件（庭呈資料影本）」等語；本院當庭提
    示95年度繼字第33號卷內信封影本，詢問當時聲明人是否居
    住於臺北市大安區○○○路○段270巷30號3樓之地址。聲明
    人答：「臺北市大安區是我設籍地方，但是我沒有住在那邊
    ，我在95年間沒有住在那邊，我一直在龍潭南崁那邊租房子
    ，我只有97年住幾個月而已，我沒有收到拋棄繼承通知書，
    唐韻淳是我妹妹，已經沒有聯絡了，我與其他兄弟姊妹也都
    沒有聯絡了，我知道我父親去世的事情，但我不知道被繼承
    人去世的事情，我一直都住在外面，所以我在去年12月多接
    到通知，我才知道原來被繼承人已經死亡，由我繼承」等語
    (上列陳述皆參本院訊問筆錄)。綜上所述，本院認聲明人甲
    ○○語氣誠懇，尚無謊稱之理由，是此部分陳述尚可採信。
    再查，本院依聲明人當庭提出之本院98年度抗字第1號公文
    封影本，向臺北縣石碇鄉豐田派出所查詢聲明人甲○○收受
    98年度抗字第1號公文之時間。經臺北縣石碇鄉派出所值班
    警員張順賢之答覆得知，本件聲明人甲○○於98年12月14
    日領取公文，有本院公務電話紀錄表在卷足徵。綜合上開調
    查資料，本院認定聲明人得知被繼承人死亡之時點應為98年
    12月14日，洵屬有據。
四、既如上述，本件被繼承人死亡之時點為89年8月8日，是繼承
    已經開始。聲明人應於知悉其得為繼承之時起2個月內向本
    院聲明拋棄繼承。查聲明人知悉其得為繼承之時點為98年12
    月14日，是按74年6月3日修正之民法第1174條規定，聲明人
    應於99年2月14日前為拋棄繼承之聲明，聲明人遲至99年2月
    23 日始提出聲明，已逾法定期間，有本院收文收狀章附卷
    為憑。綜上所述，本件聲明人之聲明顯逾法定期間，其聲明
    於法不合，應予駁回。
五、末按，繼承在民法繼承編中華民國九十八年五月二十二日修
    正施行前開始，繼承人因不可歸責於己之事由或未同居共財
    者，於繼承開始時無法知悉繼承債務之存在，致未能於修正
    施行前之法定期間為限定或拋棄繼承，且由其繼續履行繼承
    債務顯失公平者，於修正施行後，以所得遺產為限，負清償
    責任。民法繼承編施行法第1條之3第4項定有明文。惟此屬
    於實體爭執事項，並非拋棄繼承事件所得斟酌者，聲明人自
    得另行以訴訟主張，附此敘明。
中    華    民    國    99    年    3    月    26    日
                  家事法庭      司法事務官  林可婷
以上正本係照原本作成。
如對本裁定抗告，須於裁定送達後10日之不變期間內，向本院提
出抗告狀，並繳納抗告費新臺幣1,000元。
中    華    民    國    99    年    3    月    26    日
                                書記官  陳世明

司法院資訊處製作；財團法人民間司法改革基金會備份。
